【裁判字號】    98,交聲,27
【裁判日期】    980227
【裁判案由】    聲明異議
【裁判全文】
臺灣屏東地方法院交通事件裁定          98年度交聲字第27號
原處分機關  交通部公路總局高雄區監理所屏東監理站
異  議  人  甲○○
                      樓
上列異議人因違反道路交通管理處罰條例案件，對於交通部公路
總局高雄區監理所屏東監理站於民國97年12月25日所為之裁決處
分（屏監違字第裁82-V00000000-0號）聲明異議，本院裁定如下
：
    主  文
原處分關於吊扣駕駛執照壹年之處分部分撤銷。
上開撤銷部分，甲○○不罰。
    理  由
一、原處分意旨略以：受處分人即異議人甲○○（下稱異議人）
    因於民國97年10月26日凌晨零時3 分，駕駛車牌號碼7781-X
    K 號自小貨車，行經屏東縣九如鄉○○路○ 段453 號前時，
    因酒後駕車為警攔停盤查，測得其吐氣所含酒精濃度每公升
    0.83毫克，有超過標準每公升0.55毫克之違規，爰依道路交
    通管理處罰條例第35條第1 項第1 款規定，裁處異議人罰鍰
    新臺幣（下同）45,000元（罰鍰部分依刑事法律處罰，已無
    需繳納），及吊扣駕駛執照1 年（已於97年11月10日吊扣）
    ，並施以道安講習。因異議人領有等級較高之聯結車職業駕
    駛執照，且經換發，故同類汽車駕駛執照等級較低者即不再
    核發，遂依上開規定吊扣其聯結車職業駕駛執照1 年，並施
    以道安講習，處分並無違誤等語。
二、異議意旨則以：異議人對酒後駕車之違規行為並不爭執，且
    已接受刑事法律制裁，惟異議人於違規時係駕駛自小貨車，
    非聯結車，且駕駛聯結車為其賴以維生之職業，現聯結車職
    業駕駛執照遭原處分機關吊扣後，已面臨失業困境，生活漸
    陷入絕境，因而對原處分機關吊扣其聯結車職業駕駛執照之
    處分不服（對施以道安講習部分未據聲明異議），為此聲明
    異議等語。
三、經查：
  (一)本件異議人前於97年10月26日凌晨零時3 分，駕駛車牌號碼
    7781-XK 號自小貨車，行經屏東縣九如鄉○○路○段453 號
    前時為警攔查，測得其吐氣所含酒精濃度達每公升0.83毫克
    ，為警掣單舉發，並經原處分機關裁處罰鍰45,000元、吊扣
    駕駛執照1 年及施以道安講習等情，業據異議人自承在卷，
    並有臺灣屏東地方法院檢察署檢察官聲請簡易判決處刑書、
    本院97年度交簡字第923 號刑事簡易判決、交通部公路總局
    屏東監理站97年12月25日高監屏字第0970046970號函及該站
    違反道路交通管理事件裁決書各1 份存卷可憑，異議人違反
    道路交通管理處罰條例第35條1 項第1 款之事實固堪認定。
  (二)惟按94年12月14日修正、95年3 月1 日施行前之道路交通管
    理處罰條例第68條固規定：「汽車駕駛人，因違反本條例及
    道路交通安全規則之規定，受吊扣或吊銷駕駛執照處分時，
    吊扣或吊銷其持有各級車類之駕駛執照」，惟修正後業已刪
    除「吊扣」之規定，改為「汽車駕駛人，因違反本條例及道
    路交通安全規則之規定，受吊銷駕駛執照處分時，吊銷其持
    有各級車類之駕駛執照」，其修正理由乃係舊法將違法或違
    規駕駛人所持有各級車類之駕駛執照一併吊扣，失之過酷，
    影響人民工作及生活甚鉅，故依修正後之該條規定，受吊扣
    駕駛執照處分時，僅能吊扣違規當時所駕車類之駕駛執照，
    不再吊扣其持有各級車類之駕駛執照，僅於受吊銷駕駛執照
    處分時，始吊銷其持有各級車類之駕駛執照。次按行政行為
    對人民課以一定之義務或負擔，或造成人民其他之不利益時
    ，其所採取之手段，與行政機關所追求之目的間，必須有合
    理之聯結關係存在，亦即不得違反「不當聯結禁止原則」，
    若欠缺此聯結關係，此項行政行為即非適法（最高行政法院
    90年度判字第1704號判決參照）。查本件異議人因飲酒後駕
    駛自用小貨車，則應依本條例第35條第1 項第1 款之規定吊
    扣其所依憑駕駛自用小貨車資格之駕駛執照，若將異議人自
    用小貨車以外之同類較高等級之駕駛資格一併予以限制，則
    係不當聯結異議人駕駛自用小貨車之違規行為與其聯結車職
    業駕駛資格，此種不當聯結即構成違法，而有撤銷之原因。
  (三)又道路交通安全規則第61條第1 項第1 款規定，汽車駕駛人
    取得高一級車類之駕駛資格者，應換發駕駛執照，並准其駕
    駛較低級車類之車輛，已領有聯結車駕駛執照者，得駕駛大
    客車、大貨車、代用大客車、大客貨兩用車、曳引車、小型
    車、輕型機器腳踏車。依上開規定，異議人因領有最高級之
    聯結車駕駛執照，且經換發為該駕駛執照後，其他低級等車
    類即不再核發駕駛執照，而直接允許其得駕駛其他車輛。查
    本件異議人酒後駕駛自用小貨車，依法本應吊扣其小型車駕
    駛執照，惟因異議人領有最高級之聯結車職業駕駛執照，致
    無較低級車類之小型車駕駛執照可供吊扣，固導致越級駕駛
    人違規酒駕時，受有無須吊扣駕駛執照之利益，然此關於駕
    駛執照管理所衍生之執行困難或法規漏洞，宜由修法解決，
    尚不得擴張解釋於駕駛人無較低級駕駛執照可供吊扣時，即
    率爾代以吊扣其所領有之較高級駕駛執照。況行政行為，採
    取之方法所造成之損害不得與欲達成目的之利益顯失均衡，
    行政程序法第7 條第3 款定有明文及行政罰法第18條意旨可
    參，原處分機關於本件異議人無自用小貨車之駕照可供吊扣
    時，吊扣其聯結車職業駕駛執照以代之，雖可達成限制駕駛
    人繼續駕駛該級車類行駛之目的，惟亦同時造成限制駕駛人
    繼續駕駛聯結車之結果，所造成之損害已與欲達成目的之利
    益顯失均衡。且依前開所述。
  (四)本件行為時之道路交通管理處罰條例第68條，既已將「吊扣
    」各級車類之規定予以刪除，原處分機關自不能逕行處分吊
    扣受處分人其他車種之駕駛執照。原處分機關因受處分人駕
    駛自用小客車而有上開違規行為，因異議人無自用小貨車駕
    駛執照而逕行吊扣其聯結車職業駕駛執照代之，顯已逾越道
    路交通管理處罰條例第68條之規範意涵及範圍，自難謂係適
    法之處分。
四、綜上，原處分機關未審酌新修正之法律規定，逕對異議人裁
    處吊扣聯結車職業駕駛執照1 年之處分，於法不合，異議人
    異議為有理由，應由本院將此部分處分撤銷，又因異議人並
    無普通小型車駕駛執照可供執行吊扣，就此部分並另為不罰
    之諭知。
五、據上論斷，依道路交通案件處理辦法第20條，裁定如主文。
中    華    民    國    98    年    2     月    27    日
                  刑事第三庭    法  官  朱盈吉
以上正本證明與原本無異。
如不服本裁定應於收受送達後5 日內向本院提出抗告書狀敘述抗
告之理由抗告於台灣高等法院高雄分院。
中    華    民    國    98    年    3     月    2     日
                                書記官  林祥玉


司法院資訊處製作；財團法人民間司法改革基金會備份。
